【裁判字號】    90,訴,375
【裁判日期】    921016
【裁判案由】    塗銷地上權登記
【裁判全文】
臺灣苗栗地方法院民事判決  九十年度訴字第三七五號
    原      告  巳○○
    訴訟代理人  魏早炳律師
                陳恩民律師
                李克欣律師
                魏翠亭律師
    被      告  Ｆ○○○
                            之.
                宙○○
                Ａ○○
                Ｈ○○
                Ｇ○○
                Ｅ○○
                亥○○
                戌○○
                酉○○
                未○○
                午○○
                申○○
                Ｄ○○
                黃麗珠
                余錦龍
                Ｉ○○
                Ｊ○○
                地○○○
                天○○○
                卯○○
                辰○○
                余淑蘭
                寅○○
                宇○○
                Ｃ○○
                Ｂ○○
                黃○○
                丑○○
                辛○○
                己○○
                庚○○
                壬○○
                玄○○○
                子○○
                癸○○
                乙○○
                丙○○
                戊○○
                丁○○
                            樓.
                甲○○
                Ｋ○○○
右當事人間請求塗銷地上權登記事件，本院判決如左：
    主      文
被告應就原告所有坐落苗栗縣後龍鎮○○段五六八地號，地目建，面積二二七平方公
尺之土地上，於民國三十八年八月三十一日收件，以後龍字第一一二五號，權利人為
被告之被繼承人黃水連，所設定之面積二一四‧八八平方公尺之地上權登記，辦理繼
承登記後，予以塗銷。
訴訟費用由被告連帶負擔。
    事      實
甲、原告方面：
一、聲明：求為判決如主文第一項所示。
二、陳述：
  (一)原坐落於苗栗縣後龍鎮○○段五六八地號，地目建，面積四五四平方公尺之土地
    ，前經原告訴請分割共有物結果，業蒙鈞院於以八十八年度訴字第二四一號判決
    將如附圖一所示Ａ部分面積○‧○二二七公頃土地分歸原告取得，並於民國九十
    年八月二十日確定在案，依民法第七百五十九條之規定，原告自判決確定時起即
    已取得如附圖一所示Ａ部分面積○‧○二二七公頃土地之所有權。嗣原告於九十
    一年十一月四日向苗栗縣苗栗地政事務所辦理判決共有物分割登記，經該地政事
    務所將如附圖一所示Ａ部分土地，登記為苗栗縣後龍鎮○○段五六八地號，面積
    二二七平方公尺，而該也上之地上權亦一併轉載於分割後原告取得之五六八地號
    土地上。
  (二)系爭土地原係謝桂、謝金枝二人所共有，應有部分各二分之一，謝桂於二十七年
    六月二十八日死亡後，其就系爭土地之應有部分應由其夫黃水連及其他子孫共同
    繼承，嗣黃水連三十八年間，在系爭土地上建築面積二○一‧七二平方公尺木造
    平房，並於三十八年八月三十一日，設定登記範圍六十五坪（即二一八‧八八平
    方公尺），存續期間無定期，並特別註明「本件地上權以以建築改良為目的」之
    地上權登記，足見黃水連設定地上權之範圍即係其建築房屋使用之範圍。黃水連
    之妻謝桂就系爭土地之應有部分二分之一，已因其繼承人之繼承登記及買賣而由
    被告黃○○、訴外人黃慶文二人共同取得，而原告之應有部分二分之一，則係向
    另一共有人謝金枝買受而來，足見黃水連設定地上權之範圍應存在於被告Ａ○○
    及訴外人黃慶文因判決分割而取得之如附圖所示Ｂ、Ｃ部分之土地上，亦即黃水
    連原先建築房屋使用之範圍應無庸置疑。
  (三)又被告黃○○於鈞院八十八年度訴字第二四一號分割共有物事件八十八年八月五
    日言詞辯論期日陳述：黃水連蓋的房屋雖有塌陷翻修過，但至今仍為同一位置等
    語，並據被告黃○○於勘驗時自認在卷，而黃水連房屋坐落基地部分之土地，業
    經鈞院八十八年度訴字第第二四一判決歸黃慶文、黃○○取得，足見被告之被繼
    承人黃水連原設定地上權建築房屋使用之特定範圍，不在原告分得之土地內。
  (四)為此，依民法第七百六十七條規定，訴請被告先將登記在原告所分割取得土地上
    之地上權辦理繼承登記，再辦理塗銷登記，以符實際，並保原告所有土地所有權
    之完整。
三、證據：提出本院八十八年度訴字第二四一號判決暨其確定證明書影本各一件、新
    舊土地登記謄本四件、建物登記謄本一件及繼承系統表、
乙、被告方面：
    除被告黃○○曾於勘驗期日到場表示同意原告之請求外，被告Ｆ○○○、宙○○
    、Ａ○○、Ｈ○○、Ｇ○○、Ｅ○○、亥○○、戌○○、酉○○、高珮瑛、午○○、申○○、Ｄ○○、黃麗珠、余錦龍、黃錦龍、Ｉ○○、Ｊ○○、地○○○、
    天○○○、卯○○、辰○○、余淑蘭、寅○○、宇○○、Ｃ○○、Ｂ○○、丑○○、辛○○、己○○、庚○○、壬○○、玄○○○、子○○、癸○○、乙○○、
    丙○○、戊○○、丁○○、甲○○、Ｋ○○○均未於言詞辯論期日到場，亦未提
    出準備書狀作何聲明或陳述。
    理    由
一、程序方面：
    本件被告Ｆ○○○、宙○○、Ａ○○、Ｈ○○、Ｇ○○、Ｅ○○、亥○○、戌○○、酉○○、高珮瑛、午○○、申○○、Ｄ○○、黃麗珠、余錦龍、黃錦龍、Ｉ
    ○○、Ｊ○○、地○○○、天○○○、卯○○、辰○○、余淑蘭、寅○○、宇○○、Ｃ○○、Ｂ○○、黃○○、丑○○、辛○○、己○○、庚○○、壬○○、玄
    ○○○、子○○、癸○○、乙○○、丙○○、戊○○、丁○○、甲○○、Ｋ○○○均經合法通知，而未於言詞辯論期日到場，核無民事訴訟法第三百八十六條各
    款所列情形，爰依原告聲請，由其一造辯論而為判決。
二、按「當事人對於他造主張之事實，於言詞辯論時不爭執者，視同自認。：：：當
    事人對於他造主張之事實，已於相當時期受合法之通知，而於言詞辯論期日不到
    場，亦未提出準備書狀爭執者，準用第一項之規定。但不到場之當事人係依公示
    查本件原告主張原坐落苗栗縣後龍鎮○○段五六八地號，地目建，面積四五四平
    方公尺土地，原係訴外人謝桂、謝金枝二人所共有，應有部分各二分之一，謝桂
    於二十七年六月二十八日死亡後，系爭土地之應有部分應由其夫黃水連及其他子
    孫共同繼承，嗣黃水連三十八年間，在系爭土地上建築面積二○一‧七二平方公
    尺木造平房，並於三十八年八月三十一日，設定登記範圍六十五坪（即二一八‧
    八八平方公尺），存續期間無定期，並特別註明「本件地上權以以建築改良為目
    的」之地上權登記，足見黃水連設定地上權之範圍即係其建築房屋使用之範圍。
    黃水連之妻謝桂就系爭土地之應有部分二分之一，已因其繼承人之繼承登記及買
    賣而由被告黃○○、訴外人黃慶文二人共同取得，而原告之應有部分二分之一，
    則係向另一共有人謝金枝買受而來，嗣原告訴請本院判決分割共有物，業經本院
    以八十八年度訴字第二四一號判決將如附圖所示Ａ部分面積○‧○二二七公頃
    土地分歸原告取得，並於九十年八月二十日確定在案，並於九十一年十一月四日
    向苗栗縣苗栗地政事務所辦理判決共有物分割登記，經該地政事務所將如附圖所
    示Ａ部分土地，登記為苗栗縣後龍鎮○○段五六八地號，面積二二七平方公尺，
    而該地上權亦一併轉載於分割後原告取得之五六八地號土地上，被告均為黃水連
    之繼承人，迄未就系爭地上權辦理繼承登記等事實，業據其提出本院八十八年度
    訴字第二四一號判決暨其確定證明書影本各一件、新舊土地登記謄本四件、建物
    登記謄本一件及繼承系統表、
    八十八年度訴字第二四一號民事卷宗查明屬實，而被告經受合法通知，並未到場
    爭執或提出書狀作何陳述以供審酌，自堪信原告之主張為真實。
三、綜上，系爭土地之地上權人黃水連死亡後，被告Ｆ○○○、宙○○、Ａ○○、Ｈ
    ○○、Ｇ○○、Ｅ○○、亥○○、戌○○、酉○○、高珮瑛、午○○、申○○、
    Ｄ○○、黃麗珠、余錦龍、黃錦龍、Ｉ○○、Ｊ○○、地○○○、天○○○、卯
    ○○、辰○○、余淑蘭、寅○○、宇○○、Ｃ○○、Ｂ○○、黃○○、丑○○、
    辛○○、己○○、庚○○、壬○○、玄○○○、子○○、癸○○、乙○○、丙○○、戊○○、丁○○、甲○○、Ｋ○○○均為其繼承人，且尚未就系爭地上權辦
    理繼承登記，是原告訴請被告應先即黃水連之地上權辦理繼承登記，自屬有據，
    應予准許。
四、按所有人對於對於妨害其所有權者，得請求除去之，民法第七百六十七條中段定
    有明文。被告之地上權範圍既不在原告判決分割取得之範圍內，惟被告之被繼承
    人黃水連所設定之地上權仍轉載於原告之土地上，妨害原告之所有權，自應予塗
    銷。從而，原告本於所有權之地位，訴請被告就系爭地上權辦理繼承登記後並塗
    塗之，於法有據，應予准許。
五、結論：本件原告之訴為有理由，依民事訴訟法第三百八十五條第一項前段、第八
    十五條第二項，判決如主文。
中      華      民      國    九十二    年      十      月     十六     日
                                     民事庭法      官     陳慧萍
正本係照原本作成。
如對本判決上訴，須於判決送達後廿日內向本院提出上訴狀。
                                           法院書記官     李惠雯
中      華      民      國    九十二    年      十二    月     十五     日


司法院資訊處製作；財團法人民間司法改革基金會備份。
